【裁判字號】    97,上訴,1090
【裁判日期】    970826
【裁判案由】    違反毒品危害防制條例
【裁判全文】
臺灣高等法院高雄分院刑事判決        97年度上訴字第1090號
上  訴  人
即  被  告  甲○○
選任辯護人  林樹根律師
            洪茂松律師
            邱麗妃律師
上列上訴人因違反毒品危害防制條例案件，不服臺灣高雄地方法
院96年度訴字第5586號中華民國97年5 月16日第一審判決（起訴
案號：臺灣高雄地方法院檢察署96年度偵字第25833 號），提起
上訴，本院判決如下：
    主  文
原判決關於販賣第三級毒品部分及其應執行刑均撤銷。
甲○○販賣第三級毒品，處有期徒刑伍年月。扣案之第三級毒
品愷他命捌包（均不含包裝袋，合計檢驗前淨重壹仟陸佰玖拾
點柒陸公克，檢驗後淨重壹仟陸佰玖拾點柒伍零公克），愷
他命包裝袋捌只及電子磅秤貳台，均沒收之；未扣案搭配000000
0000號門號使用之行動電話壹具（含SIM 卡壹張）沒收之，如一
部或全部不能沒收時，追徵其價額或以其財產抵償之。
    事  實
一、甲○○明知愷他命（Ketamine，俗稱Ｋ他命）係毒品危害防
    制條例第2 條第2 項第3 款所列之第三級毒品，不得販賣，
    另基於販賣第三級毒品愷他命牟利之犯意，於96年8 月初某
    日，以其所有之0000000000號行動電話（含SIM 卡1 張，均
    未扣案），以新台幣（下同）約42萬元至59萬元間之不詳價
    格｛以每公克250 元至350 元之價格估算，計算方式：最低
    價格1693（公克）×250 （元）＝42萬32500 元，最高價格
    1693（公克）×350 （元）＝59萬2550元，萬元以下數額不
    計｝，向真實姓名年籍不詳綽號「阿偉」之男子購入第三級
    毒品愷他命8 包【毛重約1723公克，合計驗前淨重約1693.7
    63公克（1694.663－0.9 ＝1693.763），驗後淨重約1693.7
    50公克（1694.650－0.9 ＝1693.750），純度73.07%】，欲
    俟機販賣予不特定人牟利。嗣為警於96年9 月5 日16時20分
    許，在高雄市○○區○○街11號2 樓查獲甲○○、劉銘琳、
    劉培正、陳榮華，並搜索扣得甲○○所販入之上開愷他命8
    包、其所有供秤重分裝上開愷他命而販賣毒品使用之電子磅
    秤2 台（其上沾有愷他命成份）、其所有供自己施用之第三
    級毒品硝甲西泮錠劑6 小包（合計驗前淨重2.728 公克，驗
    後淨重共2.722 公克）及不詳人士所有之非管制毒品之淡黃
    色晶體1 包（毛重460.5 公克，驗前淨重453. 72 公克，驗
    後淨重453.71公克）、夾鏈袋1 包等物，李逢祥太太所有之
    彈簧秤1 台、電動攪拌器1 台。另在劉銘琳車上扣得其持有
    之愷他命1 包（毛重約0.9 公克）。
二、案經行政院海岸巡防總局南部地區巡防局移送臺灣高雄地方
    法院檢察署檢察官偵查起訴。
    理  由
壹、證據能力部分：
一、按「被告以外之人於審判外之言詞或書面陳述，除法律有規
    定者外，不得作為證據。」刑事訴訟法第159 條第1 項定有
    明文。惟按「被告以外之人於審判外之陳述，雖不符前四條
    之規定，而經當事人於審判程序同意作為證據，法院審酌該
    言詞陳述或書面陳述作成時之情況，認為適當者，亦得為證
    據。當事人、代理人或辯護人於法院調查證據時，知有第15
    9 條第1 項不得為證據之情形，而未於言詞辯論終結前聲明
    異議者，視為有前項之同意。」刑事訴訟法第159 條之5 亦
    規定甚明。本件證人劉清富於警詢中之陳述及海岸巡防總局
    南部地區巡防局96年10月29日高縣南機字第0960019538號函
    文內容、證人劉清富於行政院海岸巡防署南部地區巡防局高
    雄縣機動查緝隊指認犯罪嫌疑人紀錄表、搜索扣押筆錄、扣
    押物品目錄表、扣押物品收據，雖分屬被告以外之人於審判
    外之言詞及書面陳述，惟檢察官、被告及其辯護人於本院調
    查證據時，均知有上情而未於言詞辯論終結前聲明異議，本
    院審酌上開筆錄及函文作成時，較無人情施壓或干擾，亦無
    不當取供或利誘取得之情形，認為以之作為本案之證據亦屬
    適當，上開警詢中之證言及函文內容、指認犯罪嫌疑人紀錄
    表，依刑事訴訟法第159 條之5 之規定，自得為證據。
二、按「法院或檢察官得囑託醫院、學校或其他相當之機關、團
    體為鑑定，或審查他人之鑑定，並準用第203 條至第206 條
    之1 之規定。」、「鑑定之經過及其結果，應命鑑定人以言
    詞或書面報告。」，亦分別為刑事訴訟法第208 條第1 項前
    段、第206 條第1 項定有明文。是經法院或檢察官囑託相當
    之機關為鑑定後，經鑑定人以書面報告其鑑定之結果者，即
    屬同法第159 條第1 項所謂之「法律有規定者」，不受該條
    項規定「不得作為證據」之限制。且同法第208 條第1 項前
    段對於法院或檢察官囑託相當之機關為鑑定之情形，僅規定
    ：「準用第203 條至第206 條之1 之規定」，至於同法第20
    2 條有關「鑑定人應於鑑定前具結」之規定，則不在準用之
    列。故於法院或檢察官囑託相當之機關為鑑定，而該受囑託
    機關以書面報告鑑定結果之情形，既非屬依法應具結者。是
    同法第158 條之3 有關「證人、鑑定人依法應具結而未具結
    者，其證言或鑑定意見，不得作為證據」之規定，於此時即
    無適用之餘地。查卷附之高雄市立凱旋醫院濫用藥物尿液檢
    驗報告（檢體編號：00000000，轉碼編號A00000000）1紙及
    高雄醫學大學附設中和紀念醫院編號0000-000、0000-000、
    00 00-000 之檢驗報告3 紙，均係臺灣高雄地方法院檢察署
    概括委任上開機關所為之鑑定，依上揭說明，上開檢驗報告
    4 紙，自亦有證據能力。
貳、實體部分：
一、上開意圖牟利而販入第三級毒品愷他命尚未售出之犯行，業
    據上訴人即被告甲○○（下稱被告）於本院供承不諱（本院
    卷第89頁、第101 頁），並據證人劉清富於97年3 月6 日警
    詢時陳稱：「『彬仔』平常都會打電話問我要不要『砂仔』
    ，如果我沒接到，我會主動回撥，我們久久聯絡一次。」、
    「『砂仔』就是指K 他命。」、「警方出示照片編號1 （即
    甲○○）我認識，他就是綽號『彬仔』之男子。」、「（監
    聽譯文資料中，對方稱『我有找到一個，他那整組水錢要退
    33）是指他找到K 他命，1 公克K 他命他要賣給我新台幣33
    0 元。」、「（我回答：喔，那不就整個100） 我的意思是
    指100 克的K 他命。」、「（監聽譯文中我稱100 萬）是指
    100 克。」、「監聽譯文中我稱100 萬的水錢）我的意思是
    指100 克的K 他命，其中『水錢』沒有意思，是我自己加上
    去的。」等語 (見原審卷第110 頁至第112 頁）。於原審97
    年5 月6 日審理時證稱：「他（即被告）是朋友的朋友，之
    前都叫他『彬仔』。」、「（問：他會不會打電話說要賣K
    他命給你？）他之前是有問過，但我拒絕。」、「（問：他
    何時打電話給你？）忘記了，去年，月份忘記了，通聯紀錄
    應該有，大概一、二次，問我們這邊有沒有人需要那種東西
    。」、「（問：請鈞院提示被告8 月27日22時42分通聯譯文
    ，你們這通電話在講什麼？）一包33。」、「（問：『砂』
    那個是何意？）K 他命。」、「（問：100 是何意？）100
    克。」、「（問：意思是他賣你100 克3 萬3 ？）他沒有賣
    我，是在問我要不要買。」等語（原審卷第223 頁至第226
    頁）；證人劉清富經警方提示通訊監察譯文之後，明確陳述
    被告確有向其詢問是否購買K 他命，且係以暗語『砂仔』代
    表K 他命，並以簡單之數字商談數量、價格，且於原審審理
    時仍證稱被告確有打電話向其詢問是否要購買K 他命，足見
    證人劉清富上開證述內容，應非虛構之詞，亦無記憶錯誤之
    情事，其陳述之內容應與事實相符，堪為採信。綜上所述，
    被告上開自白與事實相符，其確有對外販賣K 他命之意圖，
    洵堪認定。原審辯護人雖稱：證人劉清富所證述被告欲以每
    公克K 他命新台幣330 元之價格出售，顯與行情不符，故其
    證述內容不足採信等語。惟被告於檢察官96年9 月6 日偵查
    中供稱其向「阿偉」購買愷他命的價錢為每公克250 元至35
    0 元（見偵查卷第9 頁）明確，是本院認證人劉清富之上開
    證述內容，尚無瑕疵可言。至於，證人劉清富於原審97年5
    月6 日審理時證稱：「（問：請鈞院提示通聯譯文，請你確
    定33到底是何意？）330 元吧，比較便宜，那時候警察問我
    ，我趕時間，所以就亂講。」、「（問：通聯譯文所稱的『
    水錢』何意？）你今天簽多少錢，例如簽一萬元，如果全輸
    可以退33% 。」、「（問：請鈞院提示上開通聯譯文，這通
    電話，這個水錢是否就是指職棒簽賭的水錢？）應該是吧。
    」等語，惟經原審質問：「你從頭到尾都沒有說到職棒簽賭
    的事，為什麼辯護人在問你，就突然冒出一個職棒簽賭？」
    ，其答稱：「因為她在問，事實上應該是指K 他命1 克330
    元，100 是指100 克，100 克3 萬3 ，但他沒有賣我，是在
    問我要不要買。」等語 (見原審卷第225 頁、第226 頁），
    足見證人劉清富上開證述「水錢是否就是指職棒簽賭的水錢
    ，例如簽一萬元，如果全輸可以退33% 。」等語，與事實不
    符，難採為有利於被告之認定。
二、復查，被告為警查獲後採集之尿液，經送高雄市立凱旋醫院
    檢驗結果，其尿液確呈愷他命陽性反應，此有該院96年9 月
    17日出具之編號A00000000 號濫用藥物尿液檢驗報告1 紙在
    卷可稽，足見被告確有施用K 他命之事實。惟本件被告所有
    遭警扣案之8 包白色粉末（扣押物品目錄表編號1 、2 、3
    、4 、5 、6 、7 、10），經送高雄醫學大學附設中和紀念
    醫院檢驗結果，確含愷他命成份，合計檢驗前淨重約1693.7
    63公克（因扣押單位將編號9 之白色粉末一併送驗，而編號
    9 之白色粉末非被告所有，故扣除其毛重0.9 公克後估算其
    檢驗前淨重約1693.763公克），檢驗後淨重約1693.750公克
    （扣除編號9 之白色粉末毛重0.9 公克後估算其檢驗後淨重
    約1693 .750 公克），此有高雄醫學大學附設中和紀念醫院
    96年9 月17日出具之編號0000-000號檢驗報告1 紙在卷可按
    。再者，前揭扣案之愷他命，其重量分別為毛重4 公克、99
    .5 公 克、75.5公克、39.5公克、498 公克、364 公克、50
    2.5 公克、140 公克 (見扣押物品目錄表)， 而一般施用毒
    品者隨身攜帶之散裝毒品之重量，其重量均甚為輕微，此觀
    本件同時扣案之編號8 、9 、11、12 、14 、15、16毒品，
    其重量分別為毛重2.2 公克、0.9 公克、1.2 公克、0.5 公
    克、1.5 公克、0.6 公克、0.6 公克（見扣押物品目錄表）
    自明。是本院認上開為警扣案之8 包愷他命（編號1 、2 、
    3 、4 、5 、6 、7 、10），應均係被告基於販賣之意圖而
    販入者，應無疑義。
三、再查，販賣第三級毒品，係違法行為，非可公然為之，且其
    法定刑責甚高，苟販賣者無利可圖，絕無甘冒被供出來源或
    被檢警查緝法辦之風險，而以平價或低價甚或無利益販賣毒
    品之理，是被告亦有營利之意圖甚明。
四、被告於96年9 月5 日警詢時雖供稱其總共分三次向「阿偉」
    購買扣案之愷他命（指扣押物品目錄表編號1 、2 、3 、4
    、5 、6 、7 、10部分），最後一次在今（96）年8 月初向
    「阿偉」購買的，於檢察官96年9 月6 日偵查中改稱是分五
    次向「阿偉」購買的云云。惟本院審酌被告於同日偵查中供
    稱其向「阿偉」購買愷他命的價錢為每公克250 元至350 元
    ，衡諸常情，被告販入扣案之愷他命之目的既係出售牟利，
    苟販入之愷他命尚未完全（或將近）售完，其應無再販入愷
    他命供販賣使用而增加成本之理，是本院認上開扣案之愷他
    命應係被告於96年8 月初某日向綽號「阿偉」者販入。另被
    告於檢察官96年9 月6 日偵查中供稱其向「阿偉」購買愷他
    命的價錢為每公克250 元至350 元，是本院認被告係以約42
    萬元至59萬元間之不詳價格｛計算方式：最低價格1693（公
    克）×250 （元）＝42萬32500 元，最高價格1693（公克）
    ×350 （元）＝59萬2550元，萬元以下數額不計｝，向綽號
    「阿偉」之男子販入上開扣案之愷他命，檢察官認被告係以
    13萬元之價格販入上開愷他命，顯有誤會，附此敘明。
五、證人李逢祥於原審97年2 月15日審理時證述：「被告向伊借
    住高雄市○○區○○街11號2 樓之住處，警方查獲當天，伊
    因與太太吵架，從台南到高雄來，剛好住那裡。」、「扣案
    的彈簧秤跟電動攪拌器是伊太太所有的，應該是廚房用品，
    其他的東西伊並不知是何人所有的。」等語（見原審卷第74
    頁）。另證人即查獲本案之警員沈德中於原審同日審理中證
    稱：「扣案的毒品是在屋內左邊櫃、廚房查獲的，磅秤與毒
    品是在同一個櫃子分開不同角落放。」等語（見原審卷第71
    頁）。本院審酌上開高雄市○○區○○街11號2 樓之住處，
    於警方查獲前之一段時日，係由被告管領使用當中，苟非經
    由被告同意，任何人實無可能任意將扣案之電子磅秤置於屋
    內櫃子裡，且與扣案之毒品放置在同一櫃子之不同角落。復
    審酌證人劉銘琳、劉培正、陳榮華及李逢祥均係由被告無償
    提供愷他命施用，渠等並無持有扣案之電子磅秤2 台之必要
    。再者，本院將扣案之電子磅秤2 台，送請高雄醫學大學附
    設中和紀念醫院鑑驗，均呈愷他命陽性反應，此有該醫院97
    年7 月10日出具之編號0000-000號、0000-000號檢驗報告2
    紙可稽（見本院卷第61頁、第62頁），足見扣案之電子磅秤
    2 台其上沾有愷他命成份，應係供販賣分裝之用，以秤重分
    裝愷他命第三級毒品使用而購入置於屋內櫃子。至於扣案之
    彈簧秤、電動攪拌器各1 台，送請高雄醫學大學附設中和紀
    念醫院鑑驗，均呈愷他命陰性反應，此有該醫院97年7 月10
    日出具編號0000-000號、0000-000號檢驗報告2 紙可稽（見
    本院卷第60頁、第63頁），足見上開物品並非供販賣分裝愷
    他命之用，並無確切證據證明係被告所有，惟尚不足據此而
    為有利被告之認定。至於證人李志龍於原審證稱沒有向被告
    購買愷他命，只談茶葉買賣及職棒簽賭事宜一節（見原審卷
    第199 頁至第204 頁），至多僅能證明被告並未販賣愷他命
    給證人李志龍而已，並不能憑此推論被告並無意圖牟利而販
    入愷他命之事實，不能採為有利被告之認定。
六、此外，復有海岸巡防總局南部地區巡防局高雄縣機動查緝隊
    搜索扣押筆錄、扣押物品目錄表、扣押物品收據各1 份，海
    岸巡防總局南部地區巡防局高雄縣機動查緝隊現場查緝照片
    10張、該局96年10月29日高縣南機字第0960019538號函1 紙
    及和信電訊0000000000號SIM 卡使用人資料查詢結果1 紙附
    卷可證，被告犯行明確洵堪認定。
七、按毒品危害防制條例中所謂販賣毒品行為，不以販入後復行
    賣出為要件，只要以營利為目的，將毒品販入或賣出，其犯
    罪即告完成，即該當販賣之要件，自應論以販賣毒品既遂罪
    （最高法院88年度台上字第2398、3898號裁判要旨參照）。
    是核被告所為，係犯毒品危害防制條例第4 條第3 項販賣第
    三級毒品罪。又其所犯轉讓第三級毒品罪（已確定）與販賣
    第三級毒品罪，係各別起意，應依分論併罰。
八、原審對販賣第三級毒品部分予以論科，固非無見；惟查，毒
    品危害防制條例第19條第1 項有關沒收之規定，係刑法第38
    條第1 項第2 款之特別規定，應優先而為適用（最高法院93
    年度台上字第5179號、第5889號、第6038號判決參照）。本
    件扣案之電子磅秤2 台，係被告所有，且係供販賣分裝愷他
    命所用之物，業如前述，應依毒品危害防制條例第19條第1
    項規定宣告沒收，原判決依刑法第38條第1 項第2 款規定沒
    收，適用法則不當，自有未合。且被告雖以牟利之意圖販入
    愷他命，自屬非是，惟尚未售出即被查獲，並未造成實害；
    又被告事後於本院審理時坦承犯行，犯後態度良好，量刑基
    礎已變動，原判決判處有期徒刑8 年，量刑稍有過重，被告
    上訴意旨執此指摘原判決此部分不當，為有理由，應就關於
    販賣第三級毒品部分及其應執行刑予以撤銷改判。審酌被告
    以牟利之意圖販入愷他命數量高達驗後淨重1693.75 公克，
    本不宜從寬量處，惟念其尚未售出即被查獲，實害未生，且
    犯後坦承知錯態度良好等一切情狀，量處如主文所示之刑。
    另按毒品危害防制條例第2 條第2 項規定，毒品依其成癮性
    、濫用性及對社會危害性分為四級，並就製造、運輸、販賣
    、意圖販賣而持有、以非法方法使人施用、引誘他人施用及
    轉讓等不同品項毒品之行為，分別定其處罰。至施用或持有
    第三、四級毒品，因其可罰性較低，故予除罪化，僅就施用
    及持有第一、二級毒品科以刑罰。惟鑑於第三、四級毒品均
    係管制藥品，特於同條例第11條之1 明定無正當理由，不得
    擅自持有；第18條第1 項後段復規定查獲之第三、四級毒品
    ，無正當理由而擅自持有者，沒入銷燬之。從而，依同條例
    第18條第1 項後段應沒入銷燬之毒品，應專指查獲之施用、
    持有第三、四級毒品而言；倘係查獲之製造、運輸、販賣、
    轉讓之第三、四級毒品，既屬同條例相關法條明文規定處罰
    之犯罪行為，即非該條項應沒入銷燬之範圍。又同條例第19
    條第1 項所定「供犯罪所用或因犯罪所得之物」，係指犯第
    4 條至第9 條、第12條、第13條或第14條第1 項、第2 項之
    罪所用或所得之物，不包括毒品本身在內，自不得為第三、
    四級毒品之沒收依據。同條例對於查獲之製造、運輸、販賣
    、意圖販賣而持有、以非法方法使人施用、引誘他人施用及
    轉讓第三、四級毒品之沒收，並無特別規定，如其行為已構
    成犯罪，則該毒品即屬不受法律保護之違禁物，應回歸刑法
    之適用，依刑法第38條第1 項第1 款之規定沒收之（最高法
    院95年度台上字第911 號判決意旨參照）。是扣案之8 包白
    色粉末（扣押物品目錄表編號1 、2 、3 、4 、5 、6 、7
    、10，合計檢驗前淨重約1693.763公克，檢驗後淨重約1693
    .750 公 克，經送檢驗結果確含愷他命成份，業如前述，為
    違禁物，爰依刑法第38條第1 項第1 款規定，不論屬於犯人
    與否，均予宣告沒收之；另扣案之愷他命包裝袋8 只，因高
    雄醫學大學附設中和紀念醫院已就毒品、包裝袋分開秤重，
    則包裝袋即無與毒品難以析離之情形，自不得以無法析離之
    理由，將之視為違禁物，而併依上開條款宣告沒收之；惟因
    該包裝袋係被告所有，且便於包裝毒品，防止毒品逸散，為
    供其販賣毒品所用之物，應依刑法第38條第1 項第2 款規定
    ，宣告沒收之。至於送驗耗費之愷他命，既已滅失不存在，
    自無宣告沒收之必要，附此敘明。扣案之電子磅秤2 台，其
    上沾有愷他命成分，係被告為販賣愷他命毒品，以秤重分裝
    毒品使用而購入，顯係供其販賣愷他命毒品使用之物，且為
    被告所有，業如前述，爰依毒品危害防制條例第19條第1 項
    規定，宣告沒收之。未扣案之搭配0000000000號門號使用之
    行動電話1 具（含0000000000號SIM 卡1 張），係被告所有
    之物，為被告坦承在卷，且該行動電話（含SIM 卡1 張）係
    供其販賣愷他命毒品使用之物，業如前述，爰依毒品危害防
    制條例第19條第1 項規定，宣告沒收之，如一部或全部不能
    沒收時，追徵其價額或以其財產抵償之。另扣案之第三級毒
    品硝甲西泮錠劑6 小包（合計驗前淨重2.728 公克，驗後淨
    重2.722 公克），係供被告施用之毒品，固據被告坦承在卷
    ，惟因該毒品與本件犯罪無關，宜由檢察官另為適法之處理
    ，爰不予宣告沒收。扣案之淡黃色晶體1 包（毛重460.5 公
    克，驗前淨重453. 72 公克，驗後淨重453.71公克），經檢
    驗結果呈陰性反應，並非管制毒品，有高雄醫學大學附設中
    和紀念醫院96年9 月17日出具之編號0000-000號檢驗報告1
    紙附卷在按，非違禁物，亦非被告所有之物；而扣案之彈簧
    秤1 台、電動攪拌器1 台、夾鏈袋1 包等物，並無證據證明
    係被告所有之物，均不得宣告沒收。退一步言之，縱認扣案
    之彈簧秤1 台、電動攪拌器1 台、夾鏈袋1 包係被告所有之
    物，惟上開物品均未沾有毒品（本院卷第60頁、63頁、64頁
    ），亦無積極之證據證明上開物品與本件販賣毒品有何直接
    關聯，仍不得宣告沒收之。另劉銘琳持有之愷他命1 包（毛
    重約0.9 公克），雖係違禁物，惟與本件犯罪無關，亦宜由
    檢察官另為適法之處理，爰不予宣告沒收。末按，被告販入
    第三級毒品愷他命之費用（約42萬元至59萬元間之不詳價格
    ），並非被告販賣毒品之所得財物，自不予宣告沒收並以其
    財產抵償之，併予敘明。
九、被告所犯轉讓第三級毒品部分業已判刑確定。
據上論斷，應依刑事訴訟法第369 條第1項前段、第364 條、第
299 條第1 項前段，毒品危害防制條例第8 條第3 項、第19條第
1 項，刑法第11條、第38條第1 項第1 款、第2 款，判決如主文
。
本案經檢察官鄭銘謙到庭執行職務。
中    華    民    國    97    年    8     月    26    日
                  刑事第五庭    審判長法  官  曾永宗
                                      法  官  任森銓
                                      法  官  王伯文
以上正本證明與原本無異。
如不服本判決應於收受本判決後10日內向本院提出上訴書狀，其
未敘述上訴理由者，並得於提起上訴後10日內向本院補提理由書
狀（均須按他造當事人之人數附繕本）「切勿逕送上級法院」。
中    華    民    國    97    年    8     月    26    日
                                      書記官  陳武悅
                                                      Q


司法院資訊處製作；財團法人民間司法改革基金會備份。
